【裁判字號】    99,易,700
【裁判日期】    991025
【裁判案由】    詐欺
【裁判全文】
臺灣彰化地方法院刑事判決               99年度易字第700號
公  訴  人  臺灣彰化地方法院檢察署檢察官
被      告  甲○○
上列被告因詐欺案件，經檢察官聲請簡易判決處刑（98年度偵緝
字第533 號），認不宜簡易判決處刑改通常程序審理，因被告於
準備程序中為有罪之陳述，合議庭裁定由受命法官進行簡式審判
程序，本院判決如下：
    主  文
甲○○共同意圖為自己不法之所有，以詐術使人將本人之物交付
，處拘役拾日，如易科罰金，以新臺幣壹仟元折算壹日。
    事  實
一、甲○○明知申請遠傳電信股份有限公司（下稱遠傳電信公司
    ）有推出申辦門號搭配手機之哈拉990 資費專案，惟須按時
    繳納每月門號基本費，且至少使用該門號2 年以上，若申辦
    成功，代辦電信業者可獲取遠傳電信公司提供給代辦業者之
    「門號佣金」。因其經濟困頓，由報紙廣告上得知址設在彰
    化縣員林鎮○○街305 號1 樓之「飛鋐科技社」有「申辦門
    號，手機以換取現金」之管道，遂於民國（下同）97年6 月
    20日，前往「飛鋐科技社」，向店員黃秀珠（另經臺灣彰化
    地方法院檢察署檢察官為緩起訴處分）表示：其缺錢，欲辦
    理門號搭配手機，手機換現金等情，黃秀珠明知甲○○並無
    實際使用行動電話門號之真意，亦無按期繳交行動電話門號
    月租費及通話費用之意願及能力，然為詐得遠傳電信公司提
    供給代辦業者之「門號佣金」，遂與甲○○共同基於意圖為
    自己不法所有之犯意聯絡及行為分擔，約定甲○○所申辦門
    號第一個月之月租費由其代為繳納，並代為選擇申辦之電信
    公司及資費方案，於行動電話服務申請書填載申請人個人資
    料並勾選資費方案，再由甲○○於行動電話門號0000000000
    、0000000000及0000000000號申請書上之申請人欄簽章後，
    黃秀珠亦當場將新台幣（下同）5000元交給甲○○，作為本
    次詐欺取財行為之代價，而黃秀珠則透過「巨昇科技社」將
    上開申請書等交付遠傳電信公司，對遠傳電信公司施以詐術
    ，遠傳電信公司不疑有他，而透過「巨昇科技社」分別交付
    佣金4,800 元、7,100 元及7,100 元予黃秀珠，黃秀珠並藉
    此方式詐得遠傳電信公司之佣金共19,000元。嗣甲○○未按
    期繳交行動電話門號之月租費，遠傳電信公司始知受騙。
二、案經內政部警政署鐵路警察局第三警務段報告臺灣彰化地方
    法院檢察署檢察官偵辦後聲請簡易判決處刑。
    理  由
一、上揭事實，迭據被告甲○○於偵查中及本院審理中均供認不
    諱，核與證人即共犯黃秀珠於警詢中證述內容相吻，再觀本
    院審理卷附之遠傳電信公司函所示：行動電話門號00000000
    00、0000000000及0000000000號是透過經銷商「巨昇科技社
    」申辦，上開3 門號承辦經銷商之佣金分別為4,800 元、7,
    100 元及7,100 元等情，足認黃秀珠因持被告甲○○申辦上
    開3 門號申請書向遠傳電信公司詐取佣金19,000元等情，復
    有扣案之行動電話門號0000000000號SIM 卡1 張，以及台灣
    大哥大電信股份有限公司（下稱台灣大哥大公司）預付卡申
    請書、遠傳電信行動電話服務申請書及行動電話門號可攜服
    務申請書各1 紙在卷可資佐證，足信被告上開自白與事實相
    符，本件事證明確，被告犯行堪以認定。
二、核被告甲○○所為，係犯刑法第339 條第1 項之詐欺取財。
    被告與黃秀珠就上開詐欺取財犯行，有犯意聯絡及行為分擔
    ，應論以共同正犯，公訴意旨雖謂被告甲○○上開所犯詐欺
    犯行，係成立幫助犯，惟按現行刑法關於正犯、從犯之區別
    ，係以其主觀之犯意及客觀之犯行為標準，凡以自己犯罪之
    意思而參與犯罪，無論其所參與者是否係犯罪構成要件之行
    為，皆為正犯，其以幫助他人犯罪之意思而參與犯罪，其所
    參與者，苟係犯罪構成要件之行為，亦為正犯，必以幫助他
    人犯罪之意思而參與犯罪，其所參與者又為犯罪構成要件以
    外之行為，始為從犯（最高法院92年度台上字第5407號判決
    意旨可資參照），本件被告係填寫行動電話門號申請書資料
    再由黃秀珠持之向遠傳電信公司施以詐術，並從中獲取現
    金5000元，其是參與構成要件之行為，被告所犯應屬正犯，
    公訴意旨上開所認，容有未洽，惟其起訴之基本事實同一，
    爰逕予變更起訴法條論究，附此敘明。爰審酌被告正值年輕
    ，不思上進，與不肖電信代辦業者合力以假藉申辦門號名義
    ，共同詐騙電信公司提供給代辦業者之佣金，實不足取，惟
    其犯後已坦承犯行，而本件犯罪計畫具有主導地位之共犯黃
    秀珠業經檢察官緩起訴處分，緩起訴期間1 年，並支付國庫
    現金10萬元及公訴人對本件被告甲○○求處拘役30日等情，
    暨審酌被告素行、犯罪之動機、目的、手段、詐得金額等一
    切情狀，量處如主文所示之刑，並諭知其易科罰金之折算標
    準。
三、不另為無罪諭知部分
(一)、公訴意旨略以：被告於97年6 月23日，約定由黃秀珠代為選
    擇申辦之電信公司及資費方案，於行動電話服務申請書填載
    申請人個人資料並勾選資費方案，再由被告於申請人欄簽章
    後，申辦行動電話門號0000000000號，黃秀珠透過代辦業者
    將上開申請書交付台灣大哥大公司，對台灣大哥公司施以詐
    術，使台灣大哥大公司不疑有他而交付佣金，因認被告涉及
    刑法第30條、第339 條1 項之幫助詐欺取財罪云云。
(二)、按被告未經審判證明有罪確定前，推定其為無罪；犯罪事實
    ，應依證據認定之，無證據不得認定犯罪事實。又不能證明
    被告犯罪者，應諭知無罪之判決，刑事訴訟法第154 條、第
    301 條第1 項分別定有明文。經查，觀諸98年度偵緝字第53
    3 號偵查卷之行動電話門號0000000000號之申請書，該門號
    係由勃菱通訊有限公司代為申辦，然台灣大哥大公司於99年
    8 月19日法大字第099115849 號函（見本院審理卷）表示：
    因勃菱通訊有限公司並非本公司簽約之代理商或特約門市，
    故公司並無發放任何佣金予勃菱通訊有限公司等情，即無從
    認定黃秀珠等人有詐取佣金乙事，且遍查卷內，亦無證據足
    以認定被告甲○○與黃秀珠等人有對台灣大哥大公司施以詐
    術，公訴人所指之前揭證據，既不足以證明被告參與上開詐
    欺犯行，復經本院調查亦無其他證據足認被告犯罪，揆諸首
    揭法條及判例意旨，原應為無罪判決之諭知，但因公訴人認
    此部分與前開論罪科刑部分為單純一罪之接續犯關係，是本
    院就此部分爰不另為無罪判決之諭知，附此敘明。
據上論斷，應依刑事訴訟法第452 條、第273 條之1 第1 項、第
299 條第1 項前段、第300 條，刑法第28條、第339 條第1 項、
第41 條 第1 項前段，刑法施行法第1 條之1 第1 項、第2 項，
判決如主文。
本案經檢察官楊聰輝到庭執行職務。
中    華    民    國    99    年    10    月    25    日
                刑事第九庭          法  官  鮑慧忠
以上正本證明與原本無異。
如不服本判決應於收受判決後10日內向本院提出上訴書狀，並應
敘述具體理由；其未敘述上訴理由者，應於上訴期間屆滿後20日
內向本院補提理由書狀( 均須按他造當事人之人數附繕本) 「切
勿逕送上級法院」。
告訴人或被害人對於判決如有不服具備理由請求檢察官上訴者，
其上訴期間之計算係以檢察官收受判決正本之日期為準。
中    華    民    國    99    年    10    月    25    日
                                    書記官  林子惠
附錄本案論罪科刑法條全文：
中華民國刑法第339條
（普通詐欺罪）
意圖為自己或第三人不法之所有，以詐術使人將本人或第三人之
物交付者，處5 年以下有期徒刑、拘役或科或併科1 千元以下罰
金。
以前項方法得財產上不法之利益或使第三人得之者，亦同。
前二項之未遂犯罰之。

司法院資訊處製作；財團法人民間司法改革基金會備份。
